最高法院民事判決　　　　　　　　　　　　　　　九十一年度台上字第一一六七號
　　上　訴　人　宇 ○ ○原.
　　　　　　　　寅 ○ ○
　　共　　　同
　　訴訟代理人　石 宜 琳律師
　　被 上訴 人　黃 ○ ○
　　　　　　　　玄 ○ ○
　　　　　　　　戊 ○ ○
　　　　　　　　戌 ○ ○
　　　　　　　　壬 ○ ○
　　　　　　　　癸 ○ ○
　　　　　　　　地○○○
　　　　　　　　申 ○ ○
　　　　　　　　甲 ○ ○
　　　　　　　　丙 ○ ○
　　　　　　　　卯 ○ ○
　　　　　　　　天 ○ ○
　　　　　　　　酉 ○ ○
　　　　　　　　亥 ○ ○
　　　　　　　　辛 ○ ○
　　　　　　　　丁 ○ ○
　　　　　　　　Ａ ○ ○
　　　　　　　　午 ○ ○
　　　　　　　　子 ○ ○
　　　　　　　　巳 ○ ○
　　　　　　　　庚 ○ ○
　　　　　　　　宙 ○ ○
　　　　　　　　芳丹詩郡大樓住戶管理委員會
　　右　一　人
　　法定代理人　熊 鴻 翥
　　被 上訴 人　己 ○ ○
　　　　　　　　辰 ○ ○
　　　　　　　　乙 ○ ○
　　　　　　　　　　　　　樓
　　　　　　　　未 ○ ○
　　　　　　　　丑 ○ ○
右當事人間請求損害賠償事件，上訴人對於中華民國八十九年六月二十七日台灣高等
法院更審判決（八十八年度訴更(一)字第三０號），提起上訴，本院判決如左：
    主  文
原判決除假執行部分外廢棄，發回台灣高等法院。
    理  由
本件被上訴人主張：除丑○○外之被上訴人均為基隆市○○街十二號大樓之住戶，原
審共同被告邢瑜係久麟電子工程股份有限公司（下稱久麟公司）負責人，於民國八十
四年十月十二日在彰化縣伸港鄉，以新台幣（下同）九十一萬九千五百元，向上訴人
購買報廢解體機車一百五十九台，並委由上訴人將之裝入號碼為ＴＲＬＵ｜0000
000之貨櫃內。邢瑜與上訴人原應注意機車金屬與貨櫃內側板壁、或機車金屬間相
互磨擦極易產生火花，且機車油箱殘存油料在運送過程中極易外洩，一遇火花即產生
爆炸。邢瑜於裝櫃過程中竟疏於注意，未責成並監督上訴人將機車油箱內殘存油料抽
乾再行裝櫃，上訴人亦疏未注意及此，即將邢瑜所購買之報廢解體機車裝入該貨櫃內
。嗣上開貨櫃於八十四年十月十五日下午四時許，由被上訴人丑○○以其所有之曳引
車及板架運至基隆市○○街十二之一號前，因貨櫃內舊機車斜豎堆置，油箱內殘存之
油料在顛簸路面搖晃，致汽油外洩散布於貨櫃內，又逢機車金屬與貨櫃門附近內側壁
磨擦產生火花，引起可燃油氣（烷類）氣爆而起火燃燒，致基隆市○○街十二號大樓
門窗、大樓住戶之汽車，及丑○○之曳引車、板架被燒毀，被上訴人因之受有如原判
決附表所示金額之損害等情，依侵權行為之法律關係，求為命上訴人及邢瑜連帶如數
給付並均加給法定遲延利息之判決（被上訴人請求邢瑜給付部分，更審前原審為邢瑜
敗訴之判決，未據其提起上訴；又丑○○之請求超過上開金額本息部分，業受敗訴判
決確定）。
上訴人則以：系爭貨櫃爆炸現場有四百餘輛機車，邢瑜則只向上訴人宇○○購買一百
五十九輛機車，可見系爭貨櫃內之機車非宇○○所出售。宇○○曾命工人抽光機車內
之殘餘油料，已盡其注意義務。況系爭機車業於八十四年十月十二日下午四時交付邢
瑜，自斯時起系爭機車之利益及危險均由邢瑜承受負擔，該機車於三天後即同年月十
五日發生爆炸，不能歸責予宇○○。又上訴人寅○○未參與系爭機車之買賣，自無任
何責任可言等語，資為抗辯。
原審命上訴人連帶給付被上訴人如原判決附表所示之金額及各加付法定遲延利息，係
以：被上訴人就其主張之事實，業據提出現場照片、估價單、收據、買賣契約等件為
證。上訴人雖以前揭情詞置辯。然查久麟公司邢瑜係向上訴人二人購買系爭一百五十
九輛機車，迭據邢瑜陳明在卷，並有寅○○名片及訂貨付款明細表可稽，上訴人抗辯
寅○○非系爭機車之出賣人，為無足採。次查廢機車之出賣人負有抽光清除廢油料之
義務，系爭機車之廢油料並未抽光，業據邢瑜之辯護人牟光先律師於偵查中指訴綦詳
。而本件爆炸之起因，係貨櫃內舊機車油箱殘存之油料油氣外洩散佈於貨櫃內，又逢
機車金屬與貨櫃內壁磨擦產生火花，致發生氣爆，有基隆市警察局火災調查報告書可
憑。被上訴人主張上訴人等二人應負共同侵權行為損害賠償責任，為可採取。按買賣
標的物之利益及危險，自交付時起，均由買受人承受負擔，固為民法第三百七十三條
所明定，但其規定之效力僅及於契約當事人，被上訴人係第三人及受害人，不受系爭
機車買賣契約效力之拘束。上訴人於八十四年十月十二日交付系爭機車予邢瑜時，未
善盡督導檢查之責，致引起氣爆，使被上訴人遭受損害，上訴人之過失行為與被上訴
人所受損害，有相當因果關係，上訴人應對被上訴人負侵權行為損害賠償責任，尚難
以系爭機車業已交付邢瑜而卸免其責任。被上訴人各自所受損害之金額，如原判決附
表所示，上訴人對此並不爭執，被上訴人分別請求上訴人連帶給付並均加付法定遲延
利息，為有理由，應予准許等詞，為其判斷之基礎。
查上訴人於事實審主張：爆炸後警方之現場勘查記錄，載明被上訴人丑○○之拖車所
拖貨架上約有二百餘輛機車，在其右後方另散落二百餘輛機車，而邢瑜向宇○○購買
之機車為一百五十九輛，二者相差達二百五十輛等語（見原審訴字卷第一宗第三０頁
反面），原審亦認邢瑜向上訴人購買之機車為一百五十九輛。果爾，系爭貨櫃發生氣
爆，究係邢瑜向上訴人購買之機車所引起，抑或其他機車所引起，攸關上訴人應否對
被上訴人負共同侵權行為損害賠償責任。原審就此未為調查審認，遽以前揭理由為上
訴人敗訴之判決，尚有可議。上訴論旨，指摘原判決不當，求予廢棄，非無理由。
據上論結，本件上訴為有理由，依民事訴訟法第四百七十七條第一項、第四百七十八
條第一項，判決如主文。
中      華      民      國    九十一    年      六      月     二十     日
                              最高法院民事第三庭
                                  審判長法官  林  奇  福
                                        法官  陳  國  禎
                                        法官  李  彥  文
                                        法官  劉  延  村
                                        法官  楊  鼎  章
      右正本證明與原本無異
                                              書  記  官
中      華      民      國    九十一    年      七      月      三      日
                                                                      Ａ
